【裁判字號】    97,交聲,1844
【裁判日期】    970818
【裁判案由】    交管條例聲異
【裁判全文】
臺灣板橋地方法院交通事件裁定        97年度交聲字第1844號
原處分機關  交通部公路總局臺北區監理所
異  議  人
即受處分人  甲○○
上列受處分人因違反道路交通管理處罰條例案件，對於交通部公
路總局臺北區監理所於民國九十七年六月十六日所為之北監營裁
字裁四○－ＤＢ0000000號裁決處分，聲明異議，本院裁
定如下：
  主  文
原處分撤銷。
甲○○汽車駕駛人停車時，停車方式不依規定，處罰鍰新臺幣陸
佰元。
  理  由
一、原處分意旨略以：異議人即受處分人甲○○所駕駛車牌號碼
    六○三－ＣＷ號營業小客車，於民國九十七年五月二十七日
    十六時二十九分許，在臺北縣林口鄉○○○路、復興北路口
    ，因有「違規停車（佔用公車專用停車格）」之違規，經桃
    園縣政府警察局龜山分局坪頂派出所警員以桃警局交字第Ｄ
    Ｂ0000000號舉發違反道路交通管理事件通知單當場
    舉發，乃於九十七年六月十六日以北監營裁字裁四○－ＤＢ
    0000000號違反道路交通管理事件裁決書裁決之，依
    道路交通管理處罰條例第五十六條第一項第一款「在禁止臨
    時停車處所停車」規定，裁處受處分人罰鍰新臺幣（下同）
    九百元。
二、異議意旨略以：該處計程車招呼站牌標示為限停兩輛，但停
    靠區標線太短，實際只能停放一輛半，標線與標誌不同，標
    線劃設顯然不當，故聲明異議，請求撤銷原處分云云。
三、按汽車駕駛人停車時，停車時間、位置、方式、車種不依規
    定者處六百元以上一千二百元以下罰緩，道路交通管理處罰
    條例第五十六條第一項第九款定有明文。
四、經查：
    (一)本件異議人即受處分人甲○○所駕駛車牌號碼六○三－Ｃ
      Ｗ號營業小客車，於九十七年五月二十七日十六時二十九
      分許，在臺北縣林口鄉○○○路、復興北路口，經桃園縣
      政府警察局龜山分局坪頂派出所警員認其有「違規停車（
      佔用公車專用停車格）」之違規，以桃警局交字第ＤＢ0
      000000號舉發違反道路交通管理事件通知單當場舉
      發等情，有上開舉發通知單影本、採證照片四幀及桃園縣
      政府警察局龜山分局九十七年六月十二日山警分交字第○
      九七五○二三○八六號函附卷可稽，異議人對上開停車事
      實及舉發經過亦不爭執，有本件九十七年六月十六日聲明
      異議狀在卷可憑，是異議人所駕駛之上開車輛，確有於計
      程車招呼站停靠區停車時違規佔用公共汽車招呼站停靠區
      之事實，洵堪認定。
    (二)異議人辯稱本件違規係因上開計程車招呼站停靠區標線劃
      設過短所致。惟為促進汽車運輸業健全發展，維護營運秩
      序或增進公共利益，中央及省市公路主管機關得發布命令
      採取必要之措施，汽車運輸業管理規則第二十條定有明文
      ；又計程車招呼站，係由公路主管機關會同相關單位勘查
      核准設立站牌，並利用道路劃設停靠區，以供共同營業區
      內計程車停車候客使用。本件於設置計程車招呼站停靠區
      之初，勢必經過桃園縣政府交通局等權責機關邀集相關單
      位會勘，考量該區域計程車營運秩序、其他車輛行駛動線
      、行車需求及安全等因素而劃設計程車招呼站停靠區○○
      ○○○路權管理機關本於其專業知識及素養，所為維護道
      路交通安全及管理，經會勘後所為之決定，其本有依法裁
      量之餘地，原則上洵非本院權責所得加以干涉、審究，是
      計程車於招呼站候客時應遵守上開標線設置，不得超出停
      靠區範圍，非異議人主觀上認為設置不當即可任意違反。
      況倘所有車輛駕駛人無視主管機關所設置之標線、標誌或
      號誌，全憑主觀之認知恣意違反，則如何建立道路上所劃
      設標誌、標線或號誌之公信力，交通安全之秩序亦將無從
      建立，其他用路人之生命、財產安全，將失去保障。從而
      ，異議人陳稱該計程車招呼站停靠區標線劃設過短，致與
      現場標誌不符而有所不當之意見，核與本件裁罰並無必然
      關係，宜循其他相關行政程序向權責機關表述，方屬妥適
      之道。
    (三)綜上所述，異議人確有「違規停車（佔用公車專用停車格
      ）」違規行為，堪以認定。舉發機關及原處分機關以異議
      人上開行為屬於「在禁止臨時停車之處所停車」之違規，
      而認異議人係違反道路交通管理處罰條例第五十六條第一
      項第一款之規定，惟本件舉發地點既同時設有計程車及公
      共汽車招呼站停靠區，俱如前述，足認異議人將所駕駛之
      上開營業小客車停放在計程車招呼站惟超出停靠區標線範
      圍之行為，核係違反道路交通管理處罰條例第五十六條第
      一項第九款之「停車方式不依規定」之違規，而原處分機
      關逕認異議人係違反同條例第五十六條第一項第一款規定
      對其裁罰九百元，尚有未洽。從而，異議人之異議雖無理
      由，惟原處分既有前揭瑕疵而無可維持，應由本院撤銷原
      處分，併審酌異議人於到案期限前向原處分機關申訴，依
      道路交通管理處罰條例第五十六條條第一項第九款、違反
      道路交通管理事件統一裁罰基準表之規定，自為裁罰如主
      文所示，以期適法。
五、據上論斷，依道路交通案件處理辦法第二十條前段，裁定如
    主文。
中    華    民    國    97    年    8     月    18    日
                  交通法庭    法  官   絲鈺雲
以上正本證明與原本無異
如不服本裁定應於送達後5日內向本院提出抗告狀
                              書記官   周玉茹
中    華    民    國    97    年    8     月    18    日


司法院資訊處製作；財團法人民間司法改革基金會備份。
